【裁判字號】    89,竹簡,213
【裁判日期】    890830
【裁判案由】    清償債務
【裁判全文】
臺灣新竹地方法院民事判決  八十九年度竹簡字第二一三號
    原      告  乙○○
    訴訟代理人  范光柱律師
    複  代理人  朱渭陽律師
    被      告  歐誠企業有限公司  設新竹市○○街九十六巷八之二號
    法定代理人  甲○○        .
右當事人間請求清償債務事件，本院判決如左：
    主      文
被告應給付原告新台幣貳拾陸萬肆仟陸佰元，及自民國八十九年五月十一日起至清償
日止，按年息百分之五計算之利息。
訴訟費用（撤回部分除外）由被告負擔。
本判決於原告以新台幣捌萬玖仟元為被告供擔保後，得假執行；但被告如於假執行程
序實施前，以新台幣貳拾陸萬肆仟陸佰元為原告預供擔保，得免為假執行。
    理      由
一、原告之聲明：
    除假執行供擔保金額外，如主文所示。
二、事實摘要：
  （一）原告主張：原告受邀投資於被告公司，遂於民國八十八年十月八日將發票人
        為瑩鐸實業有限公司蕭清木，發票日為八十八年十二月八日，支票號碼為Ａ
        Ｄ0000000，票載金額為新台幣（下同）二十六萬四千六百元之支票
        一紙交付予被告以支付股款，且前開支票亦已如期兌現，惟因被告公司部分
        股東反對原告投資，致原告無法成為被告公司之股東，被告自應還前開股款
        ，爰依民法第一百七十九條規定請求被告應給付原告二十六萬四千六百元，
        及自起訴狀繕本送達被告翌日即八十九年五月十一日起至清償日止，按年息
        百分之五計算之法定遲延利息等情。
 （二）被告則以：被告公司未曾有任何邀請原告投資之事，且當時訴外人黃燕惠為
       被告公司之總經理，掌管被告公司一切財務收支，黃燕惠曾自被告公司帳戶
       將二十六萬四千二百七十元匯入其子郭峻安之帳戶，從而前開支票應為黃燕
       惠清償被告公司之款項，被告自有正當理由收受等語置辯。
三、法院之判斷：
 （一）原告主張其於八十八年間將發票人為瑩鐸實業有限公司蕭清木，發票日為八
       十八年十二月八日，支票號碼為ＡＤ0000000，票載金額為二十六萬
       四千六百元之支票一紙交付予當時負責被告公司財務之股東黃燕惠，且前開
       支票已如期兌現，由被告公司所領取等情，為被告所不爭，且經證人黃燕惠
       及被告公司離職之會計王佩琦到庭陳明在卷，並經本院向台灣銀行樹林分行
       查明屬實，有該行八十九年六月十六日（八九）銀樹營字第二四Ｏ二號函附
       卷足稽，是原告此部分主張堪信為真實。
 （二）原告又主張前開支票係用來支付入股被告公司之股款等情，然為被告所否認
       ，經查證人王佩琦於本院審理時結證稱：伊曾於被告公司擔任會計，前揭支
       票係黃燕惠交予伊，由三信合作社代收，入被告公司之帳戶，係原告入股被
       告公司用的，在帳目上記載於股東資金往來項下，該筆資金後來並未被提出
       等語，核與證人黃燕惠證稱前開支票係作為原告入股之資金等情相符，且依
       被告所提帳冊之記載，該項資金確實登載為「資本主往來—簡，入三信票，
       二六四六ＯＯ」，是以應可認定系爭支票為原告欲入股被告公司所支付之股
       款，被告雖辯稱該筆款項係黃燕惠清償其積欠被告二十六萬四千二百七十元
       債務之用，並提出新竹市第三信用合作社匯款申請書、八十七年三月二十五
       日帳目明細等件為證，惟查前開文件僅得證明八十七年三月二十五日曾有人
       將二十六萬四千二百四十元匯入訴外人郭峻安之帳戶，其上匯款人姓名為郭
       國清，從而匯款人是否為黃燕惠即存有疑問，且匯款之原因事實容有各種可
       能，僅據此並無從認定黃燕惠私自挪用被告公司款項或對被告負有債務，更
       無從證明前開支票係黃燕惠用來清償對被告公司債務之用，從而被告前開辯
       詞即不足採。
 （三）按無法律上之原因而受利益，致他人受損害者，應返還其利益。雖有法律上
       之原因，而其後已不存在者，亦同，民法第一百七十九條定有明文。又有限
       公司不得減少其資本總額，如須增資，應經股東過半數之同意。但股東雖同
       意增資，仍無按原出資數比例出資之義務。前項不同意增資之股東，對章程
       因增資修正部分，視為同意。有第一項但書情形時，得經全體股東同意，由
       新股東參加，公司法第一百零六條第一、二、三項規定甚明。而入股人欲加
       入公司為新股東時，須與公司訂定入股契約，入股契約係入股人與公司間，
       以發生股東關係為目的之團體法上之契約，依前開公司法之規定，此一契約
       之訂定，應經全數股東之同意始生效力。兩造對於黃燕惠係以個人身份邀請
       原告入股，抑或代表公司邀請原告入股，及被告之法定代理人甲○○是否曾
       經邀請原告入股等情雖有爭執，然原告確因嗣後無法得到被告公司全數股東
       同意而無法加入被告公司股東，兩造間目前並無入股契約存在之情事，為兩
       造所不爭，是以縱使兩造間曾有入股契約，該契約亦因未得被告公司全數股
       東同意而不生效力，原告對於被告之前開給付行為自始欠缺給付目的，亦即
       作為給付目的之原因行為不存在，參以兩造均自承兩造間除本件糾紛外並無
       其他債權債務關係等情，足認被告受領原告所給付之二十六萬四千六百元並
       無法律上之原因，且原告亦因無法成為被告公司之股東而受有二十六萬四千
       六百元之損害，從而，原告本於不當得利之法律關係請求被告返還股款二十
       六萬四千六百元，及自起訴狀繕本送達被告翌日即八十九年五月十一日起至
       清償日止，按年息百分之五計算之法定遲延利息，即屬有據，應予准許。
 （四）兩造陳明願供擔保請為宣告假執行或免為假執行，經核均與規定相符，爰分
       別酌定相當之擔保金額予以宣告。
 （五）本件原告之訴為有理由，依民事訴訟法第七十八條、第四百三十六條第二項
       、第三百九十條第二項、第三百九十二條，判決如主文。
中      華      民      國    八十九    年      八      月     三十     日
                                  臺灣新竹地方法院新竹簡易庭
~B法      官  雷雅雯
右為正本係照原本作成。
如對本判決上訴，須於判決送達後廿日內向本院提出上訴狀。
~B法院書記官  洪儷容
中      華      民      國    八十九    年      八      月     三十     日


司法院資訊處製作；財團法人民間司法改革基金會備份。
